臺灣彰化地方法院刑事判決　　　　　　　　　　　　　九十一年度易字第一八一號
　　公　訴　人　臺灣彰化地方法院檢察署檢察官
　　被　　　告　丙○○
右列被告因詐欺案件，經檢察官提起公訴（九十一年度偵字第七三三八號），本院判
決如左：
    主  文
丙○○無罪。
    理  由
一、公訴意旨以：被告丙○○前經營盟信工業社，從事安裝鋁門窗之業務。於民國八
    十八年間，明知自己因受經濟不景氣所累，已無債信，無力清償債務，竟自八十
    八年六月起，至八十九年六月止，仍基於為自己不法所有之概括犯意，連續向甲
    ○○○○份有限公司（下簡稱三固公司）購買總價新臺幣（下同）一百二十五萬
    一千一百五十一元之鋁料，所欠貨款除八十八年十二月之部分已清償五萬元外，
    其餘一百二十萬七千五百八十元（包含利息六千四百二十九元），部分由丙○○
    簽發遠期支票二紙（發票日：八十八年十月二十日、八十八年十一月三十日
    ，金額：二十一萬三千元、三十一萬九千二百元，支票號碼：ＦＡ000
    0000號、ＦＡ0000000號，付款人均為埤頭鄉農會）及本票一紙（
    到期日：八十九年一月五日，金額：二萬七千元）以代清償，丙○○並保證支票
    一定兌現，使三固公司陷於錯誤而連續交付鋁料。詎丙○○上開簽發之支票、本
    票無一兌現，而丙○○為換回上開遭退票之支票，另簽發一紙金額為六十九萬元
    之本票（到期日：八十九年八月三十日）同樣屆期不獲付款。三固公司為此前去
    與丙○○交涉，發現丙○○之營業處所已人去樓空；案經三固公司訴請臺灣彰化
    地方法院檢察署檢察官偵辦；因認被告涉犯刑法第三百三十九條第一項之詐欺罪
    嫌。
二、公訴人認被告涉犯上揭罪嫌，係以：右揭事實業據告訴人三固公司指訴甚詳；被
    告於該署偵查中亦供承：「我本來在臺中商銀開戶，但臺中商銀因我曾經退票，
    所以他們不再開票給我，所以我就換到埤頭鄉農會」等語，足見被告確有債信不
    良之事實及。次查，被告所稱對乙○○之債權有待收取之部分，經該署向臺灣雲
    林地方法院函查結果，被告於八十八年初雖曾向臺灣雲林地方法院聲請對乙○○
    發支付命令，該院於同年四月二十一日作成八十八年度促字第三八０二號裁定，
    惟目前並無以上開支付命令為執行名義之案件在該院執行，此有臺灣雲林地方法
    院八十八年度促字第三八０二號支付命令影本及九十年八月二十四日雲院祺檔字
    第一八八七號函在卷可稽，甚且被告聲請法院對乙○○發支付命令在先，向三固
    公司訂購鋁料在後，顯見被告早已無力支付前開票款，並非事後始肇因於其對乙
    ○○的案件，為主要論據。訊據被告丙○○固不否認有於前開時間向三固公司購
    買近一百萬元鋁料之事實，惟堅詞否認有何詐欺犯行，辯以：伊並無要詐欺告訴
    人公司的意思，伊在起訴書所載之二紙支票未兌現後，有再開二紙客票共四十萬
    元給告訴人公司且有兌現，伊對乙○○共有六十萬元之債權，向告訴人公司訂貨
    時，原來想可以此款付款，不料要不回來致周轉失靈，伊向臺灣雲林地方法院聲
    請支付命令的債權只是一部分，有一部分律師說要不成所以後來才未去聲請等語
    。
三、按犯罪事實應依證據認定之，無證據不得推定其犯罪事實，又不能證明被告犯罪
    者，應諭知無罪之判決，此於刑事訴訟法第一百五十四條及同法第三百零一條第
    一項分別定有明文；及按認定不利於被告之事實須依積極證據，茍積極證據不足
    為不利於被告事實之認定時，即應為有利於被告之認定，更不必有何有利之證據
    ；又按事實審法院對於證據之取捨，依法雖有自由判斷之權，然積極證據不足證
    明犯罪事實時，被告抗辯或反證縱屬虛偽，仍不能以此資為積極證據應予採信之
    理由；再按事實之認定，應憑證據，如未能發現相當證據，或證據不足以證明，
    自不能以推測或擬制之方法，以為裁判基礎（最高法院三十年上字第八一六號、
    三十年上字第四八二號、四十年台上字第八六號判例參照）。又認定犯罪事實，
    所憑之證據，雖不以直接證據為限，間接證據亦包括在內，然無論直接或間接證
    據，其為訴訟上之證明，須於通常一般之人均不致於有所懷疑，而得確信其為真
    實之程度者，始得據為有罪之認定，倘其證明尚未達到此一程度，而有合理之懷
    疑存在時，即無從為有罪之認定（最高法院七十六年台上字第四九八六號判例參
    照）。
四、經查，告訴代理人丁○○到院指陳: 起訴書所載的二張支票就是當時交易時被告
    交予的二張票，後來被告再拿二張客票金額四十萬元來換部分的票回去，客票這
    部分有兌現，換過票之後伊又出五十萬元的貨給被告，是因為被告說等這些貨完
  工之後會收工錢還貨款，因當時與被告有交情想讓他先完工，才會繼續出貨給他
    ，出這五十萬元的貨給被告是在被告拿那二張客票給我兌現之後的事等語（見本
    院九十一年十月二日訊問筆錄），及有告訴人九十一年十月四日陳報狀附卷可憑
    ，是被告於取貨後因票未兌現，即再以客票付款，且該客票共四十萬元復經兌現
    後，告訴人公司基於交情再出貨五十萬元之貨予被告，是依此交易過程僅為一般
    定貨後支票未獲全額兌現之民事糾葛，尚未見告訴人公司受有被告施用詐術致陷
    於錯誤之情事，亦未能認定被告有何詐欺意圖。遞查，縱因被告前在臺中商業銀
    行開設之支票帳戶有過退票紀錄，致使另於埤頭鄉農會開設支票帳戶並簽發本件
    支票二紙交予告訴人公司，惟被告既有使用支票之需要而另開設支票帳戶，與債
    信是否已不良致絕無付款能力之地步？尚屬有間，自難執此逕認定被告有詐欺意
    圖。再查，證人乙○○於本院審理中證稱：「（你是否有欠被告工程款？）有，
    我大約欠他六十萬元，八十六年左右我的工地請他作鋁窗，我的資金週轉失靈所
    以我就沒有辦法付他錢，他一直陸陸續續都有向我要這些錢，但我都無法還他錢
    。」等語，足見被告所言對證人乙○○尚有六十萬元債權一節，尚非無稽；既被
    告主觀上認為證人乙○○尚有償還之可能，欲一面向乙○○追償債款，一面周轉
    以資清償對告訴人公司之貨款，則被告因追討債款不成致周轉失靈無法清償貨款
    ，自難遽認被告有為自己不法所有之詐欺犯意。綜上所述，本案既查無被告有詐
    欺之積極證據，其犯罪即屬不能證明，無從判命被告應負該罪之刑責，自應諭知
    被告無罪。
據上論斷，應依刑事訴訟法第三百零一條第一項，判決如主文。
本案經檢察官江孟芝到庭執行職務。
中    華    民    國    九十一    年    十二      月       二十五       日
                                臺灣彰化地方法院刑事第二庭
                                    法      官  吳  俊  螢
右正本證明與原本無異。
如不服本判決，應於送達後十日內向本院提出上訴狀(須附繕本)。
告訴人或被害人對於判決如有不服具備理由請求檢察官上訴者，其上訴期間之計算係
以檢察官收受判決正本之日期為準。
                                    法院書記官  莊  素  美
中    華    民    國    九十一    年    十二      月       二十六       日
